臺灣臺中地方法院刑事裁定　　　　　　 100年度聲字第4957號
聲　請　人　臺灣臺中地方法院檢察署檢察官
受　刑　人　高子雲
上列聲請人因受刑人數罪併罰有二裁判以上，聲請定其應執行
刑（100年度執聲字第3628號），本院裁定如下：
    主    文
高子雲因妨害兵役治罪條例等罪，所處如附表所示之刑，應執行
有期徒刑捌月，如易科罰金，以銀元參佰元即新臺幣玖佰元折算
壹日。
    理    由
一、受刑人高子雲因妨害兵役治罪條例等罪，經臺灣高等法院臺
    中分院、本院先後判處如附表編號1 至3 所示之刑（本院係
    犯罪事實最後判決之法院），均經分別確定在案，有上開案
    件判決書3 件及臺灣高等法院被告前案紀錄表附卷可稽。茲
    檢察官聲請定其應執行之刑，本院審核認聲請為正當，應定
    其應執行之刑。
二、按刑法第2 條第1 項所規定「行為後法律有變更者，適用行
    為時之法律。但行為後之法律有利於行為人者，適用最有利
    於行為人之法律。」即關於新舊法之比較適用，係指被告行
    為後法律有變更，而其所涉犯之案件，法院尚未為裁判者而
    言，如法院已裁判確定，即無其適用，此觀該法條之規定自
    明。因此，數罪併罰，有2 裁判以上，而依刑法第51條之規
    定定其應執行刑時，如各罪於法律變更前均已判決確定，而
    於法律變更後始合併定其應執行刑時，即應依原確定裁判時
    所適用之法律定其應執行刑。又依刑法第51條定應執行刑時
    ，「裁判確定前犯數罪，其中一罪在新法施行前者，亦同（
    即亦應為新舊法比較）。」（最高法院96年度台非字第102
    號、97年度台非字第398 號刑事判決、最高法院95年5 月23
    日第8 次刑事庭會議決議可資參照）。本件受刑人於裁判確
    定前犯數罪，其中附表編號2 、3 之罪係於95年7 月1 日之
    前犯之，且附表所示之罪，確定日期均在95年7 月1 日即刑
    法部分修正條文施行日之後（詳如後述），並非其所犯各罪
    均於法律變更前業已確定，揆諸前揭最高法院法律意見之反
    面解釋，倘因該項條文之修正，致受刑人適用刑罰法律之輕
    重有別，即有依刑法第2 條「從舊從輕」原則而進行後述新
    舊法比較之必要：
（一）查受刑人於附表編號2 、3 之犯罪行為後，刑法部分條文
      業經修正並自95年7 月1 日起施行。其中刑法第51條第5
      款已修正數罪併罰定其應執行者：「宣告多數有期徒刑者
      ，於各刑中之最長期以上，各刑合併之刑期以下，定其刑
      期。但不得逾三十年。」，與舊法規定之數罪併罰定其應
      執行者：「宣告多數有期徒刑者，於各刑中之最長期以上
      ，各刑合併之刑期以下，定其刑期。但不得逾二十年。」
      之規定相較，自以舊法規定之定應執行刑之上限為20年對
      受刑人較為有利，此為影響受刑人刑罰之法律效果，是受
      刑人行為後法律已有所變更，經比較新舊刑法第51條第5
      款之規定，新法之規定對受刑人並無較為有利之情形，應
      依刑法第2 條第1 項前段之規定，適用受刑人行為時之舊
      法，而定其應執行之刑。
（二）另修正前刑法第41條第1 項前段規定：「犯最重本刑為五
      年以下有期徒刑以下之刑之罪，而受六個月以下有期徒刑
      或拘役之宣告，因身體、教育、職業、家庭之關係或其他
      正當事由，執行顯有困難者，得以一元以上三元以下折算
      一日，易科罰金。」再當時之易科罰金折算標準，修正前
      罰金罰鍰提高標準條例第2 條（現已廢止）規定，就其原
      定數額提高為100 倍折算1 日。則受刑人於附表編號2、3
      犯罪時之易科罰金折算標準，如以銀元300 元折算1 日，
      經折算為新臺幣後，應以新臺幣900 元折算為1 日。惟95
      年7 月1 日修正公布施行之刑法第41條第1 項前段則規定
      ：「犯最重本刑為五年以下有期徒刑以下之刑之罪，而受
      六個月以下有期徒刑或拘役之宣告者，得以新臺幣一千元
      、二千元或三千元折算一日，易科罰金。」經比較修正前
      後之易科罰金折算標準，以95年7 月1 日修正公布施行前
      之規定，較有利於受刑人，則應依刑法第2 條第1 項前段
      ，適用修正前刑法第41條第1 項前段、廢止前罰金罰鍰提
      高標準條例第2 條等規定，定其折算標準。
三、爰依刑事訴訟法第477 條第1 項，刑法第2 條第1 項前段、
    第53條，修正前刑法第51條第5 款、第41條第1 項前段，廢
    止前罰金罰鍰提高標準條例第2 條，現行法規所定貨幣單位
    折算新臺幣條例第2 條，裁定如主文。
中    華    民    國   100    年    12    月    9     日
                  刑事第三庭    法  官  陳玟珍
以上正本證明與原本無異。
如不服本裁定，應於收受送達後5日內向本院提出抗告狀。（應
附繕本）
                                書記官  詹東益
中    華    民    國   100    年    12    月    9     日
附表：受刑人高子雲因定應執行案件一覽表
┌──────┬─────┬─────┬──────┐
│編        號│    1     │     2    │     3      │
├──────┼─────┼─────┼──────┤
│罪        名│妨害兵役治│妨害兵役治│偽造文書    │
│            │罪條例    │罪條例    │            │
├──────┼─────┼─────┼──────┤
│宣   告   刑│處有期徒刑│處有期徒刑│處有期徒刑6 │
│            │4 月      │3月       │月，減為有期│
│            │          │          │徒刑3月     │
│            │          │          │            │
│            │          │          │            │
│            │          │          │            │
│            │          │          │            │
├──────┼─────┼─────┼──────┤
│犯  罪 日 期│97年9 月10│95年4 月19│93年7月23日 │
│            │日        │日        │            │
│            │          │          │            │
│            │          │          │            │
│            │          │          │            │
├──────┼─────┼─────┼──────┤
│偵查（自訴）│臺灣臺中地│臺灣臺中地│臺灣臺中地法│
│機關年度案號│法院檢察署│方法院檢察│院檢察署100 │
│            │100 年度偵│署96年度偵│年度偵字第75│
│            │緝字第760 │緝字第2469│8號         │
│            │號        │號        │            │
│            │          │          │            │
│            │          │          │            │
│            │          │          │            │
├─┬────┼─────┼─────┼──────┤
│  │法    院│臺灣臺中地│臺灣高等法│臺灣臺中地方│
│  │        │方法院    │院臺中分院│法院        │
│  │        │          │          │            │
│最├────┼─────┼─────┼──────┤
│後│案    號│100 年度豐│100 年度上│100 年度中簡│
│事│        │簡字第399 │易字第872 │字第2324號  │
│實│        │號        │號        │            │
│審├────┼─────┼─────┼──────┤
│  │判決日期│100 年7 月│100 年8 月│100 年10月21│
│  │        │6 日      │31日      │日          │
│  │        │          │          │            │
├─┼────┼─────┼─────┼──────┤
│  │法    院│臺灣臺中地│臺灣高等法│臺灣臺中地方│
│  │        │方法院    │院臺中分院│法院        │
│確│        │          │          │            │
│定├────┼─────┼─────┼──────┤
│判│案    號│100 年度豐│100 年度上│100 年度中簡│
│決│        │簡字第399 │易字第872 │字第2324號  │
│  │        │號        │號        │            │
│  ├────┼─────┼─────┼──────┤
│  │判    決│100 年8 月│100 年8 月│100 年11月21│
│  │確定日期│1 日      │31 日     │日          │
├─┴────┼─────┼─────┼──────┤
│是否得為易科│    是    │    是    │     是     │
│罰金之案件  │          │          │            │
├──────┼─────┼─────┼──────┤
│            │編號1 至2 │編號1 至2 │臺灣臺中地方│
│備        註│定應執行刑│定應執行刑│法院檢察署  │
│            │有期徒刑6 │有期徒刑6 │100 年度執字│
│            │月        │月        │第13889 號  │
│            │          │          │            │
│            │          │          │            │
└──────┴─────┴─────┴──────┘